【裁判字號】    98,小上,26
【裁判日期】    981030
【裁判案由】    損害賠償
【裁判全文】
臺灣高雄地方法院民事判決              98年度小上字第26號
上  訴  人  甲○○
被  上訴人  林進興即林進興醫院
被  上訴人  乙○○
上列當事人間請求損害賠償事件，上訴人對於民國98年4月7日本
院98年度雄小字第990 號第一審判決提起上訴，本院管轄之第二
審合議庭判決如下：
    主      文
上訴駁回。
第二審訴訟費用新台幣壹仟伍佰元由上訴人負擔。
    理      由
一、按對於小額程序之第一審裁判，得上訴或抗告於管轄之地方
    法院，然非以其違背法令為理由，不得為之，民事訴訟法第
    436 條之24第1 項、第2 項定有明文。而上訴狀應記載上訴
    理由，表明下列各款事項：一、原判決所違背之法令及其具
    體內容。二、依訴訟資料可認為原判決有違背法令之具體事
    實，民事訴訟法436 條之25亦有明定。又依同法第436 條之
    32第2 項規定，小額事件之上訴程序並不準用同法第496 條
    第6 款「判決不備理由或理由矛盾」之規定，故對於小額事
    件之第一審裁判，不得以有「判決不備理由或理由矛盾」為
    上訴理由。小額訴訟之第二審法院認上訴為無理由者，應為
    駁回之判決；如依上訴意旨足認上訴為無理由者，得不經言
    詞辯論為之；此為民事訴訟法第436 條之32第2 項準用第
    449 條第1 項及同法第436 條之29第2 款所明定。
二、本件上訴意旨略以：上訴人之母侯葉蓮子於民國（下同）95
    年10月31日因肺炎病發，緊急送往國軍高雄總醫院進行氣切
    手術，嗣於同年11月21日因氣喘發作陷入植物人狀態，上訴
    人於同年12月28日將其送往被上訴人林進興即林進興醫院（
    下稱林進興醫院）接受看護照顧，惟林進興醫院及其護理人
    員未盡看護責任遭上訴人辱罵後，竟對侯葉蓮子下毒致其身
    染瘡，身體、雙手多處紅斑，呼吸照護病房主任即被上訴人
    乙○○為求自保，佯稱侯葉蓮子呼吸不穩，醫院內設備不足
    ，乃於96年4 月9 日將其轉送並遺棄於高雄榮民總醫院急診
    室。上訴人身為人子，於母親生病期間，無微不至照顧，見
    母親遭受被上訴人及醫護人員之傷害，造成母親身體、心理
    之創傷，實心如刀割、辛酸悲痛，深懼與母永別，睡臥難眠
    ，上訴人及侯葉蓮子皆因此受有精神上之損害，且侯葉蓮子
    已於96年10月26日死亡，上訴人自得繼承侯葉蓮子之損害賠
    償請求權，向被上訴人請求賠償，而原審竟以上訴人不得以
    他人受損害為由，請求被上訴人負損害賠償責任，而駁回上
    訴人之訴，顯然違背法令等語，為此爰提起上訴，並聲明：
    原判決廢棄。被上訴人應連帶給付上訴人100,000 元，及自
    訴狀送達翌日起至清償日止，按週年利率5 ％計算之利息。
三、按故意或過失，不法侵害他人之權利者，負損害賠償責任，
    民法第184條第1項前段定有明文。非財產上損害賠償請求權
    ，固不得讓與或繼承。又不法侵害他人之身體、健康、名譽
    、自由、信用、隱私、貞操，或不法侵害其他人格法益而情
    節重大者，被害人雖非財產上之損害，亦得請求賠償相當之
    金額。前項請求權，不得讓與或繼承。但以金額賠償之請求
    權已依契約承諾，或已起訴者，不在此限，此觀諸民法第19
    5 條第1 項、第2 項規定自明。查上訴人之母侯葉蓮子對被
    上訴人二人並未就本案事實提起損害賠償訴訟即已死亡，上
    訴人自無法繼承其母非財產上損害賠償請求權，是上訴人於
    本訴此部分請求即屬無據。又上訴人雖另主張林進興醫院護
    理人員對其母侯葉蓮子下毒及乙○○未經伊允許，逕自將其
    母侯葉蓮子轉院並將侯葉蓮子脫衣照相云云，惟查上訴人對
    於其母遭下毒部分之舉證，於原審調解期日即言明「我懷疑
    是醫院的護士做的，但是我也沒有證據證明」等語，並於原
    審言詞辯論期日引用調解期日陳述，是本件起訴事實關於林
    進興醫院涉有下毒部分之侵權行為，僅係上訴人主觀臆測，
    並未舉證以實其說，難以認定林進興醫院護理人員對上訴人
    有何侵權行為事實。又乙○○是否逕自將侯葉蓮子轉院及將
    之脫衣拍攝疥瘡造成上訴人精神痛苦部分，姑不論上訴人並
    無法舉證證明乙○○確有上訴人指述之上開行為，縱認屬實
    ，亦難認上開行為確有侵害上訴人身分法益之舉，自不符民
    法第194 條或第195 條之規定，上訴人自不得主張侵權行為
    之損害賠償。原審駁回上訴人之請求，所持理由並無何違背
    論理、經驗、證據法則之處，是以依本件上訴意旨，爰依民
    事訴訟法第436 條之29第2 款規定，不經言詞辯論，逕以判
    決駁回其上訴。
四、訴訟費用之負擔：本件上訴裁判費為1,500 元，應由上訴人
    負擔，爰確定如主文第2 項所載。
五、據上論結，本件上訴為無理由，依民事訴訟法第436 條之32
    第2項、第449條第1項、第436條之29第2款、第78條、第436
    條之32第1項、第436 條之19，判決如主文。
中    華    民    國    98    年    10    月    30    日
                民事鳳山分庭  審判長法  官  楊富強
                                    法  官  何悅芳
                                    法  官  吳文婷
以上正本證明與原本無異。
本判決不得上訴。
中    華    民    國    98    年    10    月    30    日
                                    書記官  林仕興


司法院資訊處製作；財團法人民間司法改革基金會備份。
